臺灣士林地方法院民事裁定　　　　　　 96年度破更一字第2號
聲　請　人　百事資訊開發股份有限公司
法定代理人　甲○○
代　理　人　黃忠律師
上列聲請人聲請宣告破產事件，本院裁定如下：
    主      文
聲請駁回。
聲請程序費用由聲請人負擔。
    理      由
一、本件聲請意旨略以：聲請人因經營不善負債累累，僅餘現金
    新臺幣（以下同）80萬元，惟積欠債權人陳東漢、黃美櫻、
    徐雲坤、林鴻文、林鴻才各160 萬元、20萬元、90萬元、60
    萬元、145 萬元，總計債務達475 萬元，資產不足以清償債
    務，爰依法聲請宣告聲請人破產云云。
二、按「破產，對債務人不能清償債務者，宣告之。」破產法第
    57條定有明文，故宣告破產須以債務人不能清償所負債務為
    要件，要屬當然。又按財團費用及財團債務，應先於破產債
    權，隨時由破產財團清償之；破產宣告後，如破產財團之財
    產不敷清償財團費用及財團債務時，法院因破產管理人之聲
    請，應以裁定宣告破產終止，破產法第97條、第148 條分別
    定有明文。是依上開法條意旨以觀，倘債務人確係毫無財產
    可構成破產財團，或破產財團雖勉強可組成，然其破產財團
    之財產尚不敷清償破產財團之費用及財團之債務，縱使予以
    裁定宣告債務人破產，因其他破產債權人已無法藉由破產程
    序而受到任何清償之機會，而無從依破產程序清理其債務時
    ，即無進行破產程序之必要，得以無宣告破產之實益為由，
    裁定駁回債務人破產之聲請（最高法院86年度臺抗字第479
    號裁定意旨參照）。又破產制度，乃於債務人不能清償其債
    務時，為使總債權人獲得平等滿足，並兼顧債務人之利益，
    而就債務人之總財產，由法院參與其事之一般強制執行之程
    序。故宣告破產，必該應受宣告破產人不能清償債務，且有
    多數之債權人存在，始符合宣告之要件，否則如僅有一債權
    人存在，則該債權人可依一般之強制執行程序滿足其債權，
    殊無宣告破產之必要（最高法院65年臺抗字第325 號判例意
    旨參照）。
三、經查：
  (一)依聲請人提出之財產狀況說明書，目前餘有現金80萬元，別
    無其他財產。惟經本院依職權調閱聲請人財產所得資料，聲
    請人於94年度僅有臺灣銀行圓山分行、中華郵政股份有限公
    司利息所得，而經本院函詢上開金融機構聲請人之存款結餘
    ，據其函覆稱目前帳戶結餘金額分別為152 元、13 萬6,371
    元，並非聲請人陳稱之80萬元，此有稅務電子閘門財產所得
    調件明細表（參見本院95年度破字第35號卷宗第23頁）、臺
    灣銀行圓山分行96年10月26日圓山營字第09650004931 號函
    、臺灣郵政股份有限公司96年10月31日儲字第0960725300號
    函（參見本院96年度破更一字第2 號卷宗）等附卷可稽。本
    院先後於96年10月23日、同年11月7 日通知聲請人於文到5
    日內陳報名下資產現金80萬元存放處所，聲請人於96年11月
    14日具狀陳稱該現金由聲請人負責人甲○○存放於私人保管
    箱中，以逃避特定債權人扣押執行云云。則聲請人是否確有
    其所陳之現金資產，足以構成破產財產，誠非無疑。
  (二)復查，聲請人主張其積欠債務475 萬元云云，固據其提出借
    據影本14件為證（參見本院95年度破字第35號卷宗第8 頁至
    第23頁）。惟觀諸該等借據內容，係載明甲○○本人先後於
    90年1 月22日、90年4 月26日、91年2 月8 日、91年2 月19
    日向陳東漢借款35萬元、60萬元、30萬元、35萬元，共計16
    0 萬元，於90年6 月1 日向黃東櫻借款20萬元，於89年6 月
    26日、89年8 月14日、89年8 月31日向徐雲坤借款50萬元、
    20萬元、20萬元，共計90萬元，於89年2 月2 日、89年3 月
    29日、89年9 月9 日、90年1 月30日、90年5 月18日、90年
    7 月5 日向林鴻才借款30萬元、80萬元、34萬元、30萬元、
    15萬元、16萬元，借據上亦僅有甲○○私章及指印，而無聲
    請人公司印鑑，尚難逕認聲請人應為其法定代理人甲○○私
    人之借貸行為負責。則聲請人空言主張負有475 萬元借款債
    務存在，未提出相當之釋明，即無足採。
  (三)至於本院95年度破字第35號事件，依職權函詢財政部臺北市
    國稅局士林稽徵所，發現聲請人尚有稅款負債高達1,313 萬
    8,712 元（參見上開卷宗第53頁），聲請人之資產顯不足以
    清償上開稅捐債務。惟聲請人除有債權人財政部臺北市國稅
    局士林稽徵所外，未提出相當釋明其有其他債權人，揆諸前
    開說明，核與破產程序應有多數債權人存在之前提要件不符
    。
  (四)綜上，聲請人聲請宣告破產，為無理由，應予駁回。
四、依破產法第五條、民事訴訟法第95條、第78條裁定如主文。
中　　華　　民　　國　　96　　年　　11　　月　　23　　日
                  民事第二庭  法  官  陳玉曆
以上正本證明與原本無異。
如對本裁定抗告，應於裁定送達後10日內向本院提出抗告狀，並
繳納抗告費新台幣1,000 元。
中    華    民    國    96    年    11    月    27    日
                              書記官  蔡雨呈
